【裁判字號】    99,訴,427
【裁判日期】    991019
【裁判案由】    侵占
【裁判全文】
臺灣臺南地方法院刑事判決               99年度訴字第427號
公  訴  人  臺灣臺南地方法院檢察署檢察官
被      告  甲○○
上列被告因侵占案件，經檢察官提起公訴（99年度調偵字第284
號），本院判決如下：
    主  文
甲○○犯業務侵占罪，處有期徒刑陸月，如易科罰金，以新台幣
壹仟元折算壹日。緩刑參年，及應於判決確定後伍個月內向被害
人乙○○支付新台幣肆仟元之賠償。
    事  實
一、甲○○於民國98年7月15日起任職於乙○○所經營之衣緹服
    飾公司擔任業務員，其明知依該公司規定，業務員每日為該
    公司在外販售衣物所獲取之營業額，需全數交回公司，俟公
    司依公式扣除必要產銷費用後，方會於固定時間發放薪資予
    業務員，而其於98年7月15日係向該公司領取總賣價為新台
    幣（下同）403,150元之貨品，並自98年7月16日至20日在外
    販售，嗣於同年月21日將總賣價為374,900元之貨品歸還予
    公司，故其於該段期間內之營業額應為28,250元，該營業額
    即應依公司規定全數繳回，然甲○○竟意圖為自己不法之所
    有，僅繳回16,000元，將其因業務上所持有，本應繳回公司
    之12,250元營業額，易持有為所有予以侵占入己，得手後即
    於98年7月21日離職，嗣經乙○○察覺帳目有誤，始發現上
    情。
二、案經乙○○訴請臺灣臺南地方法院檢察署檢察官偵查起訴。
    理  由
一、訊據被告甲○○固不否認有於98年7月15日向告訴人乙○○
    應徵為業務員，並領取總賣價403,150元之貨品，嗣後則於
    同年月21日將總賣價374,900元之貨品歸還告訴人，並繳回
    上開期間之營業額16,000元等事實，惟矢口否認有何故意侵
    占犯行，辯稱：伊並非告訴人之正式員工，伊只是看報紙後
    向告訴人批貨，並至告訴人指定地點販售衣物，應徵當時，
    告訴人過度誇大營業利潤，伊不慎被騙才加入其營運，實則
    伊每日經營均呈虧損狀態，導致伊扣除攤位租金後根本無法
    繳回告訴人約定之營業額12,250元，然伊至今仍有誠意清償
    前揭款項予告訴人，只是伊工作不順利，又遭逢母喪及車禍
    ，以致於有部分款項尚未清償而已，故伊實無侵占之故意與
    犯行云云。經查，前揭事實，業據告訴人乙○○於警、偵訊
    及本院審理時均指訴綦詳，且依告訴人提出被告親簽之「衣
    緹服飾員工守則」一紙（98年度他字第3671號偵查卷8頁）
    ，內容臚列員工休假、人員支薪、預支薪資、入金盤點、工
    作性質、新進人員需繳交文件、人員離職規定等事項，說明
    衣緹服飾員工如何從事公司營運工作，每日營業金額必須全
    額繳清，以及如何支薪、休假，乃至離職方式等等，而被告
    既經應徵同意成為衣緹服飾之員工，則其與告訴人間所成立
    之關係自屬雇傭，而非承攬。再者，另依告訴人提出業經被
    告簽名確認之估價單七紙（上開偵查卷第3-6頁）中，被告
    於98年7月15日確實向告訴人領取總賣價403,150元之貨品前
    去販售，嗣98年7月21日被告因欲離職將總賣價貨品盤點予
    告訴人時，則繳出374,900元之貨品，依被告前揭簽署之員
    工守則觀之，被告理應於離職前將營業額即28,250元全數繳
    清。然依被告於98年7月16日起至98年7月21日止，每日由被
    告簽名繳回之估價單觀察，被告總計僅繳回16,000元，尚有
    12,250元營業額並未繳回，依告訴人乙○○之說明，前揭款
    項部分是衣緹公司先行代墊之攤位租金，部分則為被告銷售
    衣服之營業額（見本院卷第27頁），則被告將業務上持有之
    攤位租金及營業所得以易持有為所有之方式供己使用，當有
    侵占犯行，乃被告以前詞置辯，實屬卸責之詞，要無足取。
    準此，本件事證明確，被告犯行堪以認定，自應依法論科。
二、被告為衣緹服飾店之業務員，利用負責批貨販售貨物之機會
    ，將所持有之攤位租金、營業所得易持有為所有供己使用，
    核被告所為，係犯刑法第336條第2項之業務侵占罪。又按若
    干犯罪行為態樣，本質上原具有反覆、延續實行之特徵，立
    法時既予特別歸類，定為犯罪構成要件之行為要素，則行為
    人基於概括之犯意，在密切接近之一定時、地持續實行之複
    次行為，倘依社會通念，於客觀上認為符合一個反覆、延續
    性之行為觀念者，於刑法評價上，即應僅成立一罪，俾免有
    重複評價、刑度超過罪責與不法內涵之疑慮，此即學理上所
    稱之「集合犯」，諸如職業性、營業性（如業務、經營、常
    業）或收集性（如收集、散布、製造、販賣）等具有重複特
    質之犯罪均屬之，此有最高法院95年度台上字第1079號判決
    意旨可資參照。而本件被告於98年7月16日至同年月21日止
    前後多次侵占營業額之行為，係本於其業務員身分之職業性
    所為，其行態樣本質上原具有反覆、延續實行之特徵，且係
    基於概括之犯意，在密切接近之一定時、地持續實行該複次
    行為，依社會通念於客觀上應認為符合一個反覆、延續性之
    行為觀念者，揆諸上開說明，於刑法修正施行後，評價上應
    認僅成立一罪。爰審酌被告之犯罪動機係因其生活窘迫而為
    本件之起意，並審酌其犯罪目的、手段、所生損害不大，雖
    遲遲未能與告訴人達成和解，但於本院準備及審理程序中，
    先後清償2,000元、1,227元及言詞辯論終結後再清償5,000
    元，惟被告素行尚佳，並一再表明願陸續補償告訴人損失等
    一切情狀，爰量處如主文所示之刑，並諭知易科罰金之折算
    標準。又被告前未曾受有期徒刑以上刑之宣告，有台灣高等
    法院被告前案紀錄表在卷可憑，其經此教訓後，應知所警惕
    ，信無再犯之虞，本院因認所宣告之刑以暫不執行為適當，
    併諭知緩刑三年，以勵自新。再按「緩刑宣告，得斟酌情形
    ，命犯罪行為人向被害人支付相當數額之財產或非財產上之
    損害賠償」，刑法第74條第2項第3款定有明文。查本件被害
    人係乙○○，為兼顧被害人之利益，認於被告緩刑期間應課
    予如主文所示之負擔，以觀後效，爰併予宣告之。又此部分
    緩刑命令，依刑法第74條第4項規定，得為民事強制執行名
    義，被告若違反上開刑法第74條第2項第3款所定向被害人支
    付相當數額之財產上損害賠償情節重大者，檢察官並得依刑
    法第75條之1第1項第4款之規定聲請撤銷緩刑，併予說明。
三、據上論斷，應依刑事訴訟法第299條第1項前段，刑法第336
    條第2項、第41條第1項前段、第74條第1項第1款、第2項第3
    款，刑法施行法第1條之1，判決如主文。
本案經檢察官丙○○到庭執行職務。
中    華    民    國    99    年    10    月    19    日
              刑事第九庭  審判長法  官  林彥君
                                法  官  莊玉熙
                                法  官  周宛瑩
以上正本證明與原本無異。
如不服本判決應於收受本判決後10日內向本院提出上訴書狀，並
應敘述具體理由。其未敘述上訴理由者，應於上訴期間屆滿後20
日內向本院補提理由書狀（均須按他造當事人之人數附繕本）「
切勿逕送上級法院」。
                                書記官  蔡志賢
中    華    民    國    99    年    10    月    19    日
附錄本案論罪科刑法條：
中華民國刑法第336條第2項
（業務侵占罪）
對於業務上所持有之物，犯前條第1項之罪者，處6月以上5 年以
下有期徒刑，得併科3千元以下罰金。

司法院資訊處製作；財團法人民間司法改革基金會備份。
